臺灣高等法院刑事判決　　　　　　 95年度上更(一)字第775號
上　訴　人　臺灣基隆地方法院檢察署檢察官
被　　　告　甲○
上列上訴人因被告違反懲治走私條例案件，不服臺灣基隆地方法
院94年度訴字第348號，中華民國94年12月19日第一審判決（起
訴案號：臺灣基隆地方法院檢察署93年度偵字第2764號），提起
上訴，經判決後，由最高法院發回更審，本院判決如下：
    主  文
上訴駁回。
    事  實
一、甲○與位於嘉義縣梅山鄉○○村○○○路21號玉美香食品有
    限公司（下稱玉美香公司）之負責人鐘松廷為友人，自民國
    （下同）91年7、8月起，受玉美香公司之委託，代該公司接
    洽貨物進口時連絡報關行、運輸事宜，鐘松廷並將公司大小
    印鑑章及國貿局廠商出進口登記影本等報關所須資料交由甲
    ○保管。甲○明知花姑、金針菇如數量逾1,000公斤或完稅
    價格逾新台幣（下同）10萬元，即為管制進口物品，仍利用
    代玉美香公司處理前開業務之機會，於91年12月間，與不詳
    姓名之成年人基於私運管制物品進口之犯意聯絡，由該不詳
    姓名之成年人，於不詳時間，在國外某處，將完稅價格22萬
    9,600元，重達1,025公斤之花菇、完稅價格9萬7,020元，重
    達2,205公斤之金針菇，藏置裝滿竹筍之貨櫃內，以玉美香
    公司為受貨人之名義於91年12月18日自香港運出，於91年12
    月23日私運至台灣後，欲藉申報竹筍進口之名義，委由不知
    情之報關行人員藍芝佩向基隆關稅局報關。嗣於91年12月23
    日該只貨櫃抵台後，在船邊遭海關抽驗，發現實際來貨夾藏
    管制物品後，由船公司通知藍芝佩，始循線查悉上情。
二、案經法務部調查局航業海員調查處（下稱海調處）函送臺灣
    基隆地方法院檢察署檢察官偵查起訴。
    理  由
一、訊據被告甲○矢口否認有上揭犯行，辯稱：伊僅代玉美香公
    司處理該公司貨物進口時連絡報關行及運輸事宜，未代該公
    司採購任何物品，本批貨物進口前，香港陳文英先生已事先
    通知該批貨物係誤運，準備退運，伊有通知報關行不要報關
    、不要提貨，實際上亦未提出報關申請，並非故意私運進口
    ，且本件貨櫃亦非伊假藉玉美香公司名義進口，係該公司自
    行進口云云。惟查：
  (一)按一次私運海關進口稅則第1章至第8章所列物品之一項或數
    項，其總額由海關照緝獲時之完稅價格計算超過新台幣10萬
    元，重量超過1,000公斤者，屬管制進口物品，行政院公告
    之管制物品項目及其數額丙項第5款定有明文。本件私運進
    口之花菇、金針菇屬海關進口稅則第7章所列物品，且花菇
    之完稅價格為22萬9,600元，重量1,025公斤，金針菇完稅價
    格為9萬7,020元，重量2,205公斤，有財政部基隆關稅局94
    年5月20日基普稽字第0941010963號函、進口艙單、提單、
    基隆關稅局扣押貨物、運輸工具收據及搜索筆錄各1紙附卷
    可稽，足見該批貨物確屬管制進口物品，且依上開函文所示
    ，上開私運貨品係夾藏於WFHU0000000號貨櫃，深入櫃內近2
    /3處，與進口艙單原申報之竹筍相同包裝之木箱內，足見該
    批貨物並非誤裝、誤運而係故意將管制物品夾藏在貨櫃內，
    俾查驗人員不易發覺，而達私運進口之目的。故被告辯稱香
    港陳先生來電稱係誤運云云，顯非實情。
  (二)證人藍芝佩於原審審理時證稱，91年12月間，本批貨物進口
    前，被告有通知我有竹筍要到，我也有接到船公司到貨通知
    。依之前我為玉美香公司處理2筆竹筍進口之過程，我會在
    接到船公司到貨通知後，向被告索取發票等報關文件，再計
    算稅款向玉美香公司索取。被告於本批貨物到貨有通知有竹
    筍要到，我也收到船公司到貨通知，被告之前從未向我說過
    本批貨物寄錯，不要報關，是船公司通知我，我才知道。足
    認被告辯稱，伊經香港陳文英先生事先通知該批貨物係誤運
    後，有通知報關行不要報關云云，係事後卸責之詞，不足採
    信。
  (三)證人鐘松廷於原審審理時，經被告詰問後，固認同被告詰問
    時所稱，2人合作的流程為，我負責購買貨品，貨運到那個
    港口轉口到台灣則由被告安排，是本件事發後我才知悉有陳
    文英之人。經被告事發後告知，通常是由陳文英通知被告有
    貨物要到，才由被告處理台灣部分進口事宜，報關行會向玉
    美香公司求證，果係確定無訛，被告才會處理報關事宜。可
    是這批貨我沒有接到報關行的求證電話，事發後被告問我有
    無這批貨，我表示沒有等語（參見原審94年12月5日審判筆
    錄第4頁）。依證人於原審審理時所證，是否到貨，渠須經
    被告通知才會知悉。惟此與證人鐘松廷於海調處訊問時所稱
    ，本公司係向香港廠商訂購醃製竹筍進口來台加工販售，香
    港廠商出貨後會將船公司、航次、船名、出口日期及貨櫃號
    碼通知我，我就通知被告，由被告負責與船務代理公司、報
    關行及貨運公司聯絡，辦理換取提單、進口報關及將貨物拖
    運至本公司所在，本公司則於貨運報關後，將應付之關稅、
    報關費用及運輸費用，匯入被告指定之報關行帳戶內，所以
    本公司只有告訴被告前述貨運資料及支付費用，至於與船務
    代理公司、報關行貨運公司之聯絡，均由被告負責等語（參
    見偵查卷第11頁）不符。然證人鐘松廷於海調處調查時所證
    ，係渠知到貨後才通知被告等語，核與被告於偵查中供稱：
    「是國外的陳文英通知我有一批貨要進來，以前是鐘松廷告
    訴我有貨，我才去報關，本件鐘松廷沒有跟我講（有貨要進
    來）」等語（參見偵查卷第52、53頁）相符，再參以被告於
    原審行準備程序時，受命法官請其陳報陳文英年籍，俾對被
    告有利事項為調查時，被告供稱：伊與陳文英不熟，陳文英
    與玉美香公司之國外採購有關，伊會請玉美香公司提供陳文
    英之資料云云，益見證人鐘松廷於原審審理時所證，渠事發
    後才知陳文英其人與事實不符，渠於海調處調查時所陳始與
    事實相符，於原審審理時所證，顯係經被告誤導所致，其證
    言自難採信。再依刑事訴訟法第159條之3之規定，證人鐘松
    廷於司法警察調查中所為之陳述與審判中不符，其先前之陳
    述具有較可信之特別情況，且為證明犯罪事實存否所必要者
    ，自得採為證據。是依證人鐘松廷於海調處所證，依先前慣
    例，渠於有貨物進口時，會先行通知被告，但渠未通知被告
    玉美香公司有進口本批貨物要進口，復於檢訊及原審審理時
    供稱：「我不知有進口本案之貨櫃」等語（見偵卷第11、12
    、52頁、原審94年12月5日審判筆錄第3頁）；證人藍芝佩復
    於海調處詢問、檢訊、原審及本院前審審理時先後證稱：玉
    美香公司於91年10月26日、91年11月2日，分別委託其報關
    行辦理2筆進口貨物報關事宜，申報進口貨品均為竹筍絲，9
    1年12月間，本批貨物進口前，被告有通知其有竹筍準備進
    口……等語，（見偵查卷第13至15、40頁、原審94年12月5
    日審判筆錄第6頁、本院前審卷第37頁背面），由被告通知
    證人藍芝佩有本批貨物，內容為竹筍等語觀之，及被告自承
    ：以前是鍾松廷告訴我有貨，我才去報關，本件鍾松廷沒有
    跟我講有貨要進來等語，參照鍾松廷之供稱：我不知有進口
    本案之貨櫃，由卷存之證據資料顯示，本批貨物之進口似僅
    被告知悉，若非被告自行以玉美香公司名義私運進口，何以
    僅有被告1人知悉，再者，本件查無證據顯示是玉美香公司
    之負責人鍾松廷主導進口系爭貨櫃，亦即並無證據證明鍾松
    廷係貨主，再由被告上開所述與證人藍芝佩之證詞交互參照
    以觀，及報關、運輸事宜本來即是由被告在主導，其自能掌
    控貨物通關後之運輸去向，自亦可以矇蔽玉美香公司而自行
    取貨，是本案系爭貨櫃之貨主應屬被告，可以認定。參以被
    告於遭原審判處罪刑後並未上訴，嗣因檢察官上訴於本院審
    理時陳稱：「在原審的時候我想息事寧人，那時候我接受了
    ，結果檢察官又上訴，我尊重法院的判決，沒有意見……」
    等語（見本院95年12月29日審判筆錄第2頁），被告雖曰「
    息事寧人」，但亦表示對原審判決甘服，益證本案係其所為
    ，被告前開辯解係屬錯運或非伊進口系爭貨櫃云云，顯係事
    後飾卸之詞，尚難採信。
  (四)綜上所陳，被告前開辯詞不足採信，本件事證已明，其犯行
    堪以認定。
二、核被告所為，係犯懲治走私條例第2條第1項之私運管制物品
    進口逾公告數額罪。其與不詳姓名年籍之成年人間，有犯意
    聯絡，行為分擔，為共同正犯。又被告行為後，刑法於94年
    1月7日修正變更，並於95年7月1日施行，修正後刑法第28條
    關於成立共同正犯之標準，將原來共同正犯之共同「實施」
    犯罪，改為共同「實行」犯罪，其中「實施」一語，涵蓋陰
    謀、預備、著手及實行之概念在內，其範圍較廣，而「實行
    」則著重於直接從事構成犯罪事實之行為，其範圍較狹，二
    者之意義及範圍固有不同，但對於本件被告下手「實行」而
    共犯私運管制物品進口逾公告數額罪之情形而言，刑法第28
    條之修正內容，對於被告並無「有利或不利」之影響，即無
    適用修正後刑法第2條第1項之規定比較新舊法適用之問題（
    最高法院95年台上字第5589號判決意旨參照）；又修正後刑
    法第74條第1項第1款關於宣告緩刑之規定，雖修正為「未曾
    因故意犯罪」者始得宣告緩刑，惟本件被告不論刑法修正前
    後，均得以宣告緩刑，依上開相同法理，並無有利不利，原
    判決對於上開「共犯」與「緩刑」等規定逕行適用行為時法
    ，因結果並無不同，對判決不生影響，亦無庸據此撤銷改判
    （最高法院95年第21次刑事庭會議決議參照），附為敘明。
三、原審以被告犯罪明確，而適用懲治走私條例第2條第1項、第
    11條，修正前刑法第28條、第74條第1款，並審酌被告所輸
    入之物品係農產品而非其他危害社會治安或侵害智慧財產權
    之物品、輸入物品之種類、數量及重量、犯罪手段、犯後態
    度等一切情狀，判處有期徒刑五月，又以被告未曾受有期徒
    刑以上刑之宣告，此有本院被告全國前案紀錄表1紙在卷可
    稽，其因一時失慮，偶罹刑典，經此刑之宣告後，應知警惕
    ，信無再犯之虞，因認暫不執行其刑為當，爰依修正前刑法
    第74條第1款之規定宣告緩刑二年，並說明本案查獲之花菇
    、金針菇，為被告犯罪所得之物，本應依刑法第38條第1項
    第2款宣告沒收，惟上開貨品業經財政部基隆關稅局依海關
    緝私條例之規定予以沒入，有該局92年5月8日（91）稽字第
    0036號基隆關稅局處分書在卷可稽，自無庸重覆宣告沒收，
    認事用法，核無違誤。公訴人上訴以被告矢口否認犯行，不
    知警惕，亦無悔意，原審竟予宣告緩刑二年，顯然不當等語
    而指摘原判決，惟查，原判決業已斟酌被告犯行輕重及犯後
    態度等一切情狀，其量刑及宣告緩刑斟酌事項已於判決理由
    中詳予說明，尚核無不妥，亦非有顯然失出之情形，上訴意
    旨仍執上述情詞指摘原判決不當，尚難認為有理由，應予駁
    回。
據上論斷，應依刑事訴訟法第368條，判決如主文。
本案經檢察官侯千姬到庭執行職務。
中　　華　　民　　國　　96　　年　　1　　月　　19　　日
　　　　　　　　　刑事第十庭    審判長法　官 劉景星
　　　　　　　　　　　　　　　　　    法　官 李春地
　　　　　　　 　 　　　　　　　　　　法　官 陳志洋
以上正本證明與原本無異。
如不服本判決，應於收受送達後十日內向本院提出上訴書狀，其
未敘述上訴之理由者並得於提起上訴後十日內向本院補提理由書
（均須按他造當事人之人數附繕本）。
                                      書記官 楊麗雪
中　　華　　民　　國　　96　　年　　1 　　月　　23　　日
附錄：本案論罪科刑法條全文
懲治走私條例第2條：
私運管制物品進口、出口逾公告數額者，處7年以下有期徒刑，
得併科新臺幣3百萬元以下罰金。
以犯前項之罪為常業者，處3年以上10年以下有期徒刑，得併科
新臺幣5百萬元以下罰金。
第1項之未遂犯罰之。
第1項所稱管制物品及其數額，由行政院公告之。
